臺中高等行政法院判決　　　　　　　　　　　　　　　九十年度簡字第三四八七號
　　原　　　告　甲○○
　　　　　　　　（即楊中秋）
　　訴訟代理人　戊○○
　　代　表　人　乙○○
　　訴訟代理人　丙○○
　　　　　　　　丁○○
右當事人間因牌照稅事件，原告不服臺中市政府中華民國九十年三月三十日九○府行
訴字第○四三七五五號訴願決定，提起行政訴訟。本院判決如左︰
　　主  文
原告之訴駁回。
訴訟費用由原告負擔。
　　事  實
壹、事實概要：
    原告所有車牌號碼ＮＴ－三三一八號自用小客車應納民國（下同）八十七年度牌
    照稅新台幣（下同）一五二一○元，逾滯納期未納稅換照，亦未申報停止使用，
    於八十七年七月七日停放於台中市○○○路路旁停車處為警方查獲，經被告機關
    審理，核定依其應納牌照稅額處以一倍罰鍰一五二○○元。原告不服，依序提起
    復查、訴願，遞遭駁回，遂提起本件行政訴訟。
貳、兩造之陳述及爭點：
一、原告部分：
  (一)聲明：訴願決定及原處分均撤銷。
  (二)陳述：
　　1.原告所有自用小客車車號ＮＴ－三三一八，自八十七年三月起，因引擎故障及
      車胎嚴重損毀，早已無法使用，原欲申請報廢，後因工作忙碌未辦理，才未依
      法繳納牌照稅。
　　2.因車子毀損無法駕駛，原告請民間拖吊業者，將該車暫拖至合法停車位置更換
      車胎，再轉至修車場停放，並無行駛於公路當場被查獲之事實。
    3.汽車因損毀而無法駕駛，僅可視為「物」，依目前民間習俗及公共交通安全，
      對於無法正常駕駛之車輛除以「鐵輪板」拖吊方式，放置合法地點，殊不知另
      有其他方式可處理。
    4.依都市計畫或其他法令所劃定之「公有停車位」已非屬道路之範圍，且係依規
      定另收取費用之空地，怎能納入「使用」道路而採牌照稅法第二十八條之罰鍰
      ，顯有失公允。
    5.原告曾數度前往監理單位欲繳清罰鍰，皆遭拒絕，請判決如訴之聲明。
二、被告部分：
　(一)聲明：原告之訴駁回。
　(二)陳述：
　　1.「逾期未完稅之交通工具，在滯納期滿後使用公共水陸道路經查獲者，除責令
      補稅外，處以應納稅額一至二倍之罰鍰。」「逾期未完稅之交通工具，在滯納
      期滿後使用公共水陸道路經查獲者，除責令補稅外，處以應納稅額一倍之罰鍰
      。」分別為行為時及修正後使用牌照稅法第二十八條第一項所明定，次按「違
      反使用牌照稅法第二十八條第一項規定處以應納稅額一至二倍罰鍰之裁罰標準
      ，查獲當年度處以一倍罰鍰，以前年度各處以一點五倍罰鍰。」復為財政部八
      十八年一月二十一日台財稅第八八一八九六五九一號函送會議紀錄決議。
    2.按使用牌照稅法第二十八條第一項之規定，逾期未完稅之交通工具，只要有使
      用公共水陸道路之事實經查獲，即構成處罰之要件；參依上開規定，原告所有
      ＮＴ－三三一八號自用小客車，查獲當時雖係停放於柳川西路路邊停車格內，
      並未行駛，然仍屬有使用公共水陸道路情事，否則系爭車輛如何能置於停車格
      ，準此，原告所有該車輛既於查獲當時仍未完納八十七年度使用牌照稅，並有
      使用道路之事實，自應按首揭法條規定處罰。本件原告之訴無理由，請判決如
      被告聲明。
　　理  由
一、按「使用公共水陸道路之交通工具‧‧‧使用人應‧‧‧繳納使用牌照稅。」「
    交通工具所有人或使用人經於上期領照而本期不擬使用者，應於規定換照徵稅期
    限內，申報停止使用‧‧‧未經申報停止使用，並逾徵稅滯納期間時，視為逾期
    使用。」「逾期未完稅之交通工具，在滯納期滿後使用公共水陸道路經查獲者，
    除責令補稅外，處以應納稅額一至二倍之罰鍰。」「逾期未完稅之交通工具，在
    滯納期滿後使用公共水陸道路經查獲者，除責令補稅外，處以應納稅額一倍之罰
    鍰。」分別為行為時使用牌照稅法第三條第一項、第十三條、第二十八條第一項
    及八十七年十一月十一日修正後使用牌照稅法第二十八條第一項所明定。
二、原告所有車牌號碼ＮＴ－三三一八號自用小客車應納八十七年度牌照稅一五二一
    ○元，逾滯納期仍未納稅換照，亦未申報停止使用，於八十七年七月七日停放於
    台中市○○○路路旁停車處為警方查獲，經被告機關審理，核定依其應納牌照稅
    額處以一倍罰鍰一五二○○元等情，有系爭車輛稅費繳納記錄、車籍資料查詢結
    果、台中市警察局舉發違反道路交通管理處罰條例事件通知單、違章案件罰鍰繳
    款書等附原處分卷可稽，自堪認為實在。
三、原告雖主張：系爭車輛自八十七年三月起，即因引擎故障及爆胎等情，致無法使
    用，經請拖吊業者將該車拖至合法停車位停放，並更換車胎，又路旁依都市計畫
    或其他法令所劃定之「公有停車位」已非屬道路之範圍，且係依規定另收取費用
    之空地，豈能認係「使用」道路而依牌照稅法第二十八條規定處以罰鍰云云。按
    依使用牌照稅法第二十八條第一項之規定，逾期未完稅之交通工具，只要有使用
    公共水陸道路之事實一經查獲，即構成處罰之要件。本件原告所有ＮＴ－三三一
    八號自用小客車，於八十七年七月七日為警查獲當時雖係停放於台中市○○○路
    路邊停車格內，非於行駛之際被查獲，惟查：(一)系爭車輛係一九九二年出廠之二
    五○○ＣＣ克萊斯勒紅色自用小轎車，供原告之夫戊○○使用，目前仍由戊○○
    使用中，戊○○當時為欣聯盛科技有限公司之負責人，當時公司有二、三十家加
    盟店等情，業據原告陳明在卷，並有被告該車之車籍資料查詢單附原處分卷可考
    。(二)原告對於該車引擎故障及爆胎等情，未能提出修車紀錄為證，已難遽信，而
    證人劉山源（即原告之夫前所經營公司之業務員）雖到庭證稱：「八十七年二、
    三月分．．．我駕駛紅色、二千五百ＣＣ克萊斯勒轎車，因該車的右前輪爆胎沒
    氣，且溫度升高至紅線，我將該車停放於柳川西（或東）路與中正路旁，因趕著
    送貨，即告知公司處理，我大約於同年七月離職，於離職前都沒有再看到該車。
    」惟原告之夫戊○○身為大公司之負責人，其自用之進口名貴轎車豈有供業務員
    當貨車使用之理？又被查獲當時車齡僅六年，市價尚有數十萬元，原告之夫目前
    仍在使用中，顯然並非毫無價值或不能修復使用之車輛，而原告並未申報停止使
    用乙節亦為兩造所不爭，則原告豈有將之任意停放路旁三月有餘，不虞失竊，迄
    被查獲時始送修之理？且本件原告於九十年五月即起訴，迄九十一年一月十日始
    陳報上開證人可為其作證，而其所證復有上開不合情理之處，顯係事後附和原告
    之詞，所證不足採信。(三)系爭轎車係於路邊計費之停車處所停車，不依規定繳費
    為警查獲，有台中市警察局（八七）中市警交（乙）字第○四○○○○四七四二
    一三號通知單附原處分卷可按，查台中市路邊計費之停車處係按小時計費，原告
    謂其自八十七年三月間即請人將系爭車輛拖吊至停車格換胎，至七、八月才派人
    將該車拖吊至修車場，原告停車三個多月，停車費所費不貲，又拖吊費用亦非便
    宜，原告所謂拖吊至停車格換胎，三個多月後再拖吊至修車廠，亦與常情不符，
    難資憑信。綜上所述，原告上開主張均不足採信。按「使用牌照於每年四月一日
    起至四月三十日止一次徵收。」臺灣省使用牌照稅徵收細則第四條前段定有明文
    。原告對其迄被查獲之時未繳納使用牌照稅又未申報停止使用等情，均不爭執，
    復未能舉證證明系爭車輛於八十七年度使用牌照稅徵收滯納期滿至被查獲時均未
    使用系爭車輛，而該車復於路邊停車格內為警查獲，依常理而言，必須使用公共
    道路後始能由他處移動至停車格內，原告對於其主張以拖吊方式之變態事實未能
    舉證證明，其所為上開主張自不足採。財政部八十八年八月四日台財稅第八八一
    九三三三四九號函釋亦認為：「關於逾期未完稅車輛在公共道路上『停車』或『
    臨時停車』被查獲有道路交通管理處罰條例第五十五條或第五十六條規定情事者
    ，仍應按使用牌照稅法第二十八條規定處罰。」原告所有系爭車輛既有使用公共
    水陸道路情事，而該車輛於查獲當時仍未完納八十七年度使用牌照稅，被告依首
    揭法條規定加以處罰，並無違誤，訴願決定予以維持亦無不合。本件原告之訴無
    理由，應予駁回，本件並不經言詞辯論為之。
據上論結，本件原告之訴為無理由，依行政訴訟法第二百三十三條第一項、第二百三
十六條、第一百九十五條第一項後段、第九十八條第三項前段，判決如主文。
中　　華　　民　　國　　九十一　　　年　　　二　　　　月　　　二十七　　日
                 臺 中 高 等 行 政 法 院   第 三 庭
                                         法  官　許　金　釵
右正本證明與原本無異。
如不服本判決，應於判決送達後二十日內，以本訴訟事件所涉及之法律見解具有原則
性者，始得向本院提出上訴狀並表明上訴理由，經最高行政法院許可，否則不得上訴
；如於本判決宣示後送達前提起上訴者，應於判決送達後二十日內補提上訴理由書（
均應依對造人數提出繕本）。提起上訴應預繳送達用雙掛號郵票拾份（每份三十四元）。
中　　華　　民　　國　　九十一　　　年　　　三　　　　月　　　  四  　　日
　　　　　　　　　　　　　　　　　　　　 法院書記官　李孟純
